最高法院民事判決　　　　　　　　　　　　　　　　八十六年度台上字第九二八號
　　上　訴　人　 甲○○
　　被 上訴 人　 台灣省自來水股份有限公司第二區管理處
　　法定代理人　宋金順
右當事人間請求侵權行為損害賠償事件，上訴人對於中華民國八十五年四月二日臺灣
高等法院第二審更審判決（八十四年度重訴更(一)字第九號），提起上訴，本院判決如
左：
    主  文
原判決關於駁回上訴人對被上訴人之請求暨該訴訟費用部分廢棄，發回台灣高等法院
。
    理  由
本件上訴人主張：同案被告蔡福壽係同案被告喬泰工程股份有限公司（下稱喬泰公司
）承攬被上訴人在桃園市○○路及漢中街自來水管舖設工程之現場負責人，於民國八
十年九月二日二十一時許開挖上開道路舖設自來水管時，疏未注意監督施工人員確實
回填土石，致位於介壽路與漢中街銜接處之訴外人欣桃天然氣股份有限公司（下稱欣
桃公司）之天然氣管線，因不堪來往車輛重壓而於同年月四日清晨破裂，天然氣逸出
並沿介壽路之排水溝，進入桃園市○○路四一○號鄉香小吃店，遇火源引起爆炸造成
火災，燒燬該屋並將伊燒傷。蔡福壽受僱於喬泰公司，負責該公司承攬被上訴人之自
來水管舖設工作，因施工不當，將伊燒傷並燒燬伊所有物品，僱用人喬泰公司應與之
連帶負賠償責任。又蔡福壽之侵權行為係被上訴人之定作、指示不當所造成，被上訴
人亦應負定作人之連帶賠償責任。伊受傷後，計支出醫療費用新臺幣（下同）一百五
十八萬六千二百九十元、減少工作收入二十三萬二千三百五十七元、增加生活費用三
十七萬七千九百八十元、物品燒燬受損十二萬一千六百元，均應予賠償；又伊全身燒
傷百分之八十，精神痛苦異常，亦應給付慰藉金三十萬元，合計二百六十一萬八千二
百二十七元等情。依侵權行為法律關係，求為命被上訴人與蔡福壽、喬泰公司連帶如
數賠償並加計法定遲延利息之判決。（原審判決蔡福壽、喬泰公司應連帶賠償上訴人
前開金額本息，而駁回上訴人對被上訴人之請求，蔡福壽與喬泰公司均未聲明不服，
已告確定。）
被上訴人則以：本件工程係由喬泰公司得標施工，依合約約定如遇任何災害，均由喬
泰公司負責，且火災發生時該工程尚未完工移交與伊，依合約第十四條之約定，其責
任亦在喬泰公司。至伊派在現場之監工，僅監督工程材料品質及工程進度，並擔任與
路權及管線單位之協調而已，工程安全不在監工範圍之內等語，資為抗辯。
原審為上訴人敗訴部分之判決，無非以：依民法第一百八十九條規定，除定作人於定
作或指示有過失者外，承攬人因執行承攬事項，不法侵害他人之權利時，定作人不負
賠償責任。查本件被上訴人與喬泰公司所訂工程合約第十四條及第十七條已約定，工
程進行中，對鄰近公私財產、建築物道路、樹木溝渠或土地上下之管線等公用設備或
其他產業，承攬人須善加保護，如發生任何意外事故及損害，均應由承攬人完全負責
。則上開工程交由喬泰公司承攬施工，即應由喬泰公司負監督責任，被上訴人並不負
監工之責，其既無監工義務，自無監工有何過失之可言。況上訴人未能舉證證明被上
訴人就該工程之定作有何具體指示，自亦難認其對本件工程之定作或指示有過失。依
前揭法文規定，上訴人訴請被上訴人賠償，於法尚屬無據，不應准許等詞，為其判斷
之基礎。
惟查上訴人於原審迭次主張，被上訴人與喬泰公司所訂之工程合約第八條約定：「工
程監督：甲方（即被上訴人）所派主持工程之監工人員，有監督工程及指示乙方工作
之權。」，其施工說明書總則第十條及第十九條亦有：「本工程之施工步驟、施工方
法……等，均須事先徵得甲方監工人員同意辦理，如有中途變更，亦應得其同意。」
、「凡工程完成後，在外面不易察看之工作，於施工時，應有甲方監工人員在場監督
辦理」字樣，而工程驗收證明書中「監工人員」欄，復據其監工人員曾禹銘核章，足
見被上訴人於本件工程進行中，為維護工程品質，確保公共安全計，非但有派遣監工
人員在場指示並監督施工步驟及施工方法等之義務，且有派遣監工人員在場指示及監
督之事實等語（見原審更(一)卷第六九頁、七○頁、一○二頁、一○三頁、一六六至一
六八頁、二○三頁、二○四頁），核係重要之攻擊方法。倘被上訴人於本件工程之施
工，曾派遣監工人員在現場監督及指示工作，且有疏失，上訴人即非不能依民法第一
百八十九條之規定，請求其賠償損害。乃原審竟依工程合約第十四條及第十七條合約
當事人內部責任分擔之約定，謂被上訴人於本件工程不負監工之責任與義務，並進而
認定其無監工過失可言，而未詳加調查審認被上訴人依約應否派員監工？有無派員監
工？所派監工人員於本件工程施工之監督或指示是否有過失？並敘明上訴人前開攻擊
方法何以不足採取之意見，即為其不利之判斷，自有判決理由不備之違法。上訴論旨
，指摘原判決關於其敗訴部分為不當，求予廢棄，非無理由。
據上論結，本件上訴為有理由，依民事訴訟法第四百七十七條第一項、第四百七十八
條第一項，判決如主文。
中      華      民      國    八十六    年     三       月     二十七   日
                              最高法院民事第七庭
                                  審判長法官 蕭  亨  國
                                        法官 吳  正  一
                                        法官 鄭  三  源
                                        法官 楊  隆  順
                                        法官 陳  淑  敏
　　　右正本證明與原本無異
   　　　                              　　　書  記  官
中      華      民      國    八十六    年     四       月     十八     日
